【裁判字號】    99,易,593
【裁判日期】    991118
【裁判案由】    違反毒品危害防制條例
【裁判全文】
臺灣屏東地方法院刑事判決               99年度易字第593號
公  訴  人  臺灣屏東地方法院檢察署檢察官
被      告  劉家良
上列被告因違反毒品危害防制條例案件，經檢察官提起公訴（99
年度毒偵字第1049號），被告於本院準備程序中就被訴事實為有
罪之陳述，經本院裁定改依簡式程序審理，並判決如下：
    主  文
劉家良施用第二級毒品，累犯，處有期徒刑柒月。
    事  實
一、劉家良前因施用毒品案件，經本院以89年度毒聲字第2314號
    裁定送觀察、勒戒後，認有繼續施用毒品之傾向，並經本院
    以89年度毒聲字第2552號裁定令入戒治處所施以強制戒治，
    因執行成效良好，經本院以90年度毒聲字第444 號裁定停止
    戒治，所餘戒治期間付保護管束，嗣於保護管束期間內，因
    違反保護管束情節重大，經本院以90年度毒聲字第1141號裁
    定撤銷停止戒治，令入戒治處所施以強制戒治，於民國91年
    1 月15日執行完畢釋放，並經臺灣屏東法院檢察署檢察官以
    91年度戒毒偵字第42號為不起訴處分確定；復於前開強制戒
    治執行完畢釋放後5 年內之91年間，又因施用毒品案件，除
    經本院以91年度毒聲字第853 號裁定令入戒治處所施以強制
    戒治外，並經臺灣屏東地方法院檢察署檢察官以91年度毒偵
    字第690 號提起公訴，其中強制戒治部分，於92年9 月28日
    執行完畢釋放，至刑事追訴部分，經本院以91年度易字第80
    5 號判決判處有期徒刑8 月，並經臺灣高等法院高雄分院以
    91年度上易字第1741號判決駁回上訴確定；劉家良另因竊盜
    案件，經本院以93年度簡字第300 號判決判處有期徒刑4 月
    確定，上開2 案件接續執行，於93年11月30日縮刑期滿執行
    完畢（以上不構成累犯）；又因施用毒品案件，經本院以94
    年度簡字第151 號判決判處有期徒刑3 月確定，於94年12月
    24日縮刑期滿執行完畢；復因施用毒品案件，經本院以94年
    度簡字第1425號判決判處有期徒刑6 月確定，於95年9 月14
    日縮刑期滿執行完畢；再因施用毒品案件，經本院以96年度
    易字第120 號判決判處有期徒刑10月確定，並經本院以96年
    度聲減字第31號裁定減刑為有期徒刑5 月確定，於96年7 月
    16日執行完畢（以上均構成累犯）。詎劉家良猶不知悔改，
    復基於施用第二級毒品甲基安非他命之犯意，於99年5月1日
    凌晨0 時許，在屏東縣潮州鎮○○路河濱公園之廁所內，以
    將甲基安非他命置於錫箔紙上以火燒烤後，吸食所產生煙霧
    之方式，施用甲基安非他命1 次。嗣於99年5 月2 日17時21
    分許，劉家良因形跡可疑，在屏東縣潮州鎮○○路465 號工
    寮內為警查獲，當場扣得前次施用甲基安非他命所用之吸食
    器1 個，並徵得其同意後，採其尿液送驗，嗣因尿液鑑驗結
    果呈甲基安非他命陽性反應，乃查悉上情。
二、案經屏東縣政府警察局潮州分局報告臺灣屏東地方法院檢察
    署檢察官偵查起訴，並經本院改依簡式程序審理。
    理  由
一、按簡式審判程序之證據調查，不受第159 條第1 項之限制，
    刑事訴訟法第273 條之2 定有明文，是依上開規定，於行簡
    式審判程序之案件，被告以外之人於審判外之陳述，除有其
    他不得作為證據之法定事由外，應認具有證據能力。查本件
    如下引用被告以外之人於審判外之陳述，因本案採行簡式審
    判程序，復無其他不得做為證據之法定事由，揆諸首揭說明
    ，應認均具有證據能力，合先敘明。
二、上揭犯罪事實，業據被告劉家良於警詢、偵查、本院準備程
    序及審理時迭承不諱（參見警卷第3 頁背面，偵卷第4 頁，
    本院卷第74頁背面、第78頁背面、第80頁），又被告為警查
    獲後在警局所排尿液，經送臺灣檢驗科技股份有限公司以酵
    素免疫分析法初驗後，再以氣相層析質譜儀法複驗，證實該
    尿液呈甲基安非他命陽性反應，有該公司於99年5 月14 日
    出具之濫用藥物檢驗報告及屏東縣政府警察局潮州分局偵辦
    毒品案件涉嫌人尿液採證姓名代號對照表各乙紙附卷可稽（
    附於警卷第9 頁，偵卷第12頁）。綜上，足認被告自白與事
    實相符，堪以採信，本案事證至為明確，被告犯行堪予認定
    。
三、按毒品危害防制條例於92年7 月9 日修正公布，自93年1 月
    9 日施行，其中第20條、第23條將施用毒品之刑事處遇程序
    區分為「初犯」、「5 年內再犯」、「5 年後再犯」。依其
    立法理由之說明：「初犯」，經觀察、勒戒或強制戒治，應
    為不起訴處分或不付審理之裁定；經觀察、勒戒或強制戒治
    執行完畢釋放後，「5 年內再犯」者，因其再犯率甚高，原
    實施之觀察、勒戒及強制戒治既已無法收其實效，爰依法追
    訴或裁定交付審理。至於經觀察、勒戒或強制戒治執行完畢
    釋放，「5 年後再犯」者，前所實施之觀察、勒戒或強制戒
    治已足以遮斷其施用毒品之毒癮，為期自新及協助其斷除毒
    癮，仍用「初犯」規定，先經觀察、勒戒或強制戒治之程序
    。從而，依修正後之規定，祇於「初犯」及「5 年後再犯」
    2 種情形，有其追訴條件之限制，即須於初犯經觀察、勒戒
    或強制戒治釋放後，5 年內均無施用毒品之行為，始能認其
    前所實施之觀察、勒戒或強制戒治已足遮斷毒癮，而得於5
    年後再犯時，再予適用初犯之規定，重行觀察、勒戒等程序
    。倘5 年內已經再犯，經依法再為保安處分或追訴處罰，縱
    其第3 次（或第3 次以上）施用毒品之時間，在初犯之保安
    處分執行完畢釋放5 年以後，即與「5 年後再犯」之情形有
    別，且因已於「5 年內再犯」，顯見其再犯率甚高，原實施
    觀察、勒戒或強制戒治，已無法收其實效，自無再經觀察、
    勒戒及強制戒治之必要，應由檢察官逕行起訴，始符新法修
    正之本旨（最高法院97年第5 次刑事庭會議決議、97年度台
    非字第540 號判決參照）。查本案被告前因施用毒品案件，
    經法院裁定令入戒治處所施以強制戒治，於執行完畢後5 年
    內再犯施用毒品罪，復經強制戒治、追訴及判處罪刑確定等
    情，有臺灣高等法院被告前案紀錄表在卷可稽，是本案被告
    所為施用毒品之犯行，距離前開強制戒治執行完畢釋放雖已
    逾5 年，惟被告於上開強制戒治執行完畢後5 年內，既已再
    犯施用毒品罪，並經強制戒治、追訴、處罰，揆諸前揭說明
    ，其本次犯行即與毒品危害防制條例第20條第3 項所稱之「
    5 年後再犯」有別，是公訴人依法追訴，於法並無不合，本
    院自應依法論科。
四、按甲基安非他命為毒品危害防制條例第2 條第2 項第2 款所
    稱之第二級毒品。核被告劉家良所為，係犯毒品危害防制條
    例第10條第2 項之施用第二級毒品罪，其持有第二級毒品甲
    基安非他命進而施用，持有毒品之行為為施用毒品之當然手
    段，不另論以持有毒品罪，最高法院74年度台上字第3404號
    判例意旨可資參照。又被告有如事實欄所載前案科刑及執行
    之情形，有臺灣高等法院被告前案紀錄表附卷可參，其於有
    期徒刑執行完畢後5 年內，故意再犯本案有期徒刑以上之罪
    ，為累犯，應依刑法第47條第1 項之規定加重其刑。爰審酌
    被告曾因施用毒品犯行而送觀察、勒戒及強制戒治，復經法
    院多次判處罪刑確定，仍不知悛悔，猶再施用第二級毒品，
    顯見其無戒絕之決心，惟念其施用毒品乃戕害自己身心健康
    ，尚未危及他人，本次施用毒品犯行僅有1 次，犯後一貫坦
    承犯行，態度尚稱良好，並其犯罪之動機、目的、生活狀況
    、智識程度等一切情狀，量處如主文所示之刑，以示懲儆。
    檢察官具體求處被告有期徒刑1 年8 月，固非無見，惟本院
    斟酌前開事項，認公訴人所求刑度尚嫌過重，附此敘明。
五、至扣案之吸食器1 組，雖據被告供承係其所有，惟其乃被告
    之前施用甲基安非他命所用之物，非本次施用甲基安非他命
    之情，業據被告於偵查及本院審理時供述明確（參偵查卷第
    34頁，本院第80頁），且依卷內證據復無從證明該扣案物與
    被告本案施用第二級毒品之犯行間有何關聯，而沒收既屬從
    刑之一種，依主從不可分原則，自應附隨於主刑而同時宣告
    之，上開物品既與本案無關，又非違禁物，爰不為沒收之諭
    知，公訴意旨聲請宣告沒收，容有誤會，併此指明。
據上論斷，應依刑事訴訟法第273條之1 第1 項、第299 條第1項
前段，毒品危害防制條例第10條第2 項，刑法第11條、第47條第
1 項，判決如主文。
本案經檢察官陳立興到庭執行職務。
中    華    民    國    99    年    11    月    18    日
                  刑事第五庭    法  官  謝濰仲
以上正本證明與原本無異。
如不服本判決應於收受判決後10日內向本院提出上訴書狀，並應
敘述具體理由；其未敘述上訴理由者，應於上訴期間屆滿後20日
內向本院補提理由書（均須按他造當事人之人數附繕本）「切勿
逕送上級法院」。
中    華    民    國    99    年    11    月    18    日
                                書記官  黃美玲
附錄論罪科刑法條：
毒品危害防制條例第10條第2項
施用第二級毒品者，處 3 年以下有期徒刑。

司法院資訊處製作；財團法人民間司法改革基金會備份。
